【裁判字號】    94,上易,645
【裁判日期】    950314
【裁判案由】    違反電子遊戲場業管理條例
【裁判全文】
臺灣高等法院臺南分院刑事判決         94年度上易字第645號
上  訴  人  臺灣嘉義地方法院檢察署檢察官
被      告  甲○○
選任辯護人  羅振宏律師
上列上訴人因被告違反電子遊戲場業管理條例案件，不服臺灣嘉
義地方法院94年度簡上字第200號中華民國94年11月16日第一審
判決（起訴案號：臺灣嘉義地方法院檢察署94年度偵字第3180號
、第3698號、第3721號、4102號)，提起上訴，本院判決如下：
    主  文
上訴駁回。
    理  由
一、公訴意旨略以：簡安亮（經臺灣嘉義地方法院94年嘉簡字第
    978號判決確定）未依電子遊戲場業管理條例辦理營利事業
    登記，竟於民國94年6月1日起，在其位於嘉義市○○路473
    號「晉榮商行」，擺設大舞台水果盤等電子遊戲機5台，並
    以每月新台幣1萬6500元之薪資，聘僱有犯意聯絡之甲○○
    擔任店員，負責照管該電子遊戲機及幫客人開分，而共同經
    營電子遊戲場業，嗣於94年6月9日20時35分許，經警前往臨
    檢查獲，因認甲○○違反電子遊戲場業管理條例第15條之規
    定等情。
二、按犯罪事實應依證據認定之，無證據不得認定其犯罪事實；
    又不能證明被告犯罪者，應諭知無罪之判決；刑事訴訟法第
    154條第2項、第301條第1項分別定有明文。又刑事訴訟上證
    明之資料，無論其為直接或間接證據，均須達於通常一般之
    人均不致有所懷疑，而得確信其為真實之程度，始得據為有
    罪之認定，若其關於被告是否犯罪之證明未能達此程度，而
    有合理懷疑之存在，致使無從形成有罪之確信，即不得遽為
    不利被告之認定；此有最高法院76年台上字第4986號、30年
    上字第816號判例可資參照。又行為非出於故意或過失者，
    不罰。過失行為之處罰，以有特別規定者為限。行為人對於
    構成犯罪之事實，明知並有意使其發生者為故意。行為人對
    於構成犯罪之事實，預見其發生而其發生並不違背其本意者
    ，以故意論。刑法第12條及第13條亦分別定有明文。
三、公訴人指稱上訴人甲○○涉有違反電子遊戲場業管理條例第
    15條之罪嫌，係以上訴人甲○○對上揭犯罪事實均坦承不諱
    ，且嘉義市警察局扣押筆錄、扣押物品目錄表、現場照片4
    張、扣案機具5台為証。訊據被告，承認在晉榮商行內擔任
    店員，並負責兌換電子遊戲機代幣之工作，惟辯稱：對於超
    商內經營電子遊戲機是否已辦理營利事業登記証並不知情，
    與簡安亮之間亦無犯意聯絡，亦無行為分擔等情置辯。經查
    ：
（一）共同被告簡安亮於94年6月1日在晉榮商行內擺設前揭電子
      遊戲機及從事經營，未辦理電子遊戲場業營利事業登記之
      情，業經台灣嘉義地方法院94年嘉簡字第978號判決，判
      處拘役50日確定，復有嘉義市警察局扣押筆錄、扣押物品
      目錄表、現場照片4張、扣案機具5台為証，自堪信為真實
      。
（二）被告甲○○於警詢僅承認在晉榮商行內擔任店員，負責販
      賣超商內之食品、菸酒、日常生活用品及負責兌換電子遊
      戲機代幣之工作，並未承認知悉老闆簡安亮未依電子遊戲
      場業管理條例辦理營利事業登記（見警卷第8頁），共同
      被告簡安亮（未具結）偵查中亦僅稱甲○○為其僱用，未
      供稱甲○○知其未辦電子遊戲機營利事業登記（見偵3698
      卷第9頁），證人簡安亮於原審則證稱：「（問：你進遊
      戲機經營時，被告有無問你是否合法？）我是跟他說沒有
      問題。」「（問：是否有讓被告看晉榮商行的營利事業登
      記證？）沒有。」，「（問：遊戲機擺設進去，被告是否
      有問過你？）我跟他說沒有問題。」，「問：被告是否就
      相信？）我跟他說換代幣，只要不能換回現金就沒有關係
      。」（見原審卷第32頁），可見簡安亮並未告知上訴人未
      辦理電子遊戲機之營利事業登記證之事實。
（三）查晉榮商行並非專營電子遊戲機，店內之電子遊戲機僅有
      5台，而大部分之工作均為食品、菸酒、日常生活用品之
      販賣，已如前述，一般應徵工作之人員通常不會詢問商店
      內是否有營利事業登記証或有無電子遊戲場業之營利事業
      登記証。且依常理而言，勞工並不可能亦無必要主動要求
      僱主出示營利事業登記證或公司執照以查明所任職商店或
      公司之經營類目及營利事業登記內容為何，即令勞工有此
      要求，僱主亦未必願意出示前開證件，司法判決實不應創
      設就業市場上屬弱勢之勞工此項究明僱主經營類目及營利
      事業登記內容，如未究明即可能對僱主之違法營業行為負
      擔刑事或行政責任之義務。故本院認為，上訴人對於簡安
      亮所營前揭店內之電子遊戲機並未辦理營利事業登記証等
      情並不知情，應堪採信。查本案涉及電子遊戲場業管理條
      例第15條及第22條之違反行政刑法之行為，分析其構成要
      件，其行為主體為未依該條例辦理營利事業登記証而經營
      電子遊戲場業者，行為態樣為未辦理營利事業登記証而經
      營電子遊戲場業。準此而論，上訴人對於前開商店內擺設
      電子遊戲機營業並未辦理營利事業登記証乙情，如前所述
      並不知情，則上訴人之主觀上顯然並未認知客觀構成要件
      要素中「未辦理營利事業登記証」之構成要件，且上訴人
      僅為超商之店員，前開商店又非專營電子遊戲場業，而僅
      係廖廖數台電子遊戲機擺設於商店內，尚有大批日常生活
      用品，亦難以想像上訴人對於該事實有預見之可能。
（四）公訴人上訴意旨雖以：被告於原審稱：簡安亮擺設遊戲機
      ，回與家人討論該商行內擺設遊戲機的事，家人怕會有問
      題，我己經打算要辭職。」等語，可見被告知悉該遊戲機
      台不合法等語。惟查：被告於原審供稱：「（問是否有質
      疑機台不合法？）家人叫我不要做，我還來不及跟老闆講
      ，就被抓了。」，「（問：是否知道放機台不合法？）我
      覺得好像不太妥當，懷疑是賭博性的東西。」，故被告是
      懷疑機台是賭博性，恐涉犯賭博罪，而心有不安，想要辭
      職，並非明知機台未辦營業登記，公訴人又以該機台擺設
      店內不顯眼之處，被告應足以認知該商行經營電子遊戲機
      台非合法等情，惟經營電子遊戲機台須登記之行政規定，
      並非眾所週知，自不能以該遊戲機擺設角落之情況推定被
      告知情，公訴人執此認被告明知機台未辦理營業登記，尚
      有未洽。
（五）此外復查無其他積極証據足以証明上訴人明知而故為共同
      經營，被告犯罪不能證明，因此原審以不能證明被告犯罪
      而諭知無罪之判決，核無不合，檢察官上訴意旨，指摘原
      判決不當，為無理由，應予駁回。
據上論結，應依刑事訴訟法第368條，判決如主文。
本案經檢察官趙中岳到庭執行職務。
中    華    民    國    95    年    3    月    14  日
                  刑事第五庭    審判長法  官  楊明章
                                      法  官  顏基典
                                      法  官  楊子莊
以上正本證明與原本無異。
不得上訴。
                                      書記官  王全龍
中    華    民    國    95    年    3     月    15    日


司法院資訊處製作；財團法人民間司法改革基金會備份。
